【裁判字號】    98,抗,49
【裁判日期】    980430
【裁判案由】    選派檢查人
【裁判全文】
臺灣板橋地方法院民事裁定                98年度抗字第49號
抗  告  人  乙○○業有限公司
法定代理人  乙○○
相  對  人  甲○○
上列當事人間聲請選派檢查人事件，抗告人對於中華民國98年2
月16日本院97年度司字第588 號裁定提起抗告，本院裁定如下：
    主  文
抗告駁回。
抗告程序費用新台幣壹仟元由抗告人負擔。
    理  由
一、本件抗告意旨略以：
(一)、抗告人於民國95年8 月設立，長期以來相對人與其餘股東均
    定期參加公司月會，會中相對人與公司股東相互溝通事業經
    營狀況，抗告人更於每月提撥款項匯予相對人之帳戶，相對
    人完全了解公司之營運、財產狀況，更獲分配紅利或經營利
    潤，是相對人聲請狀所言抗告人未定期召開股東會議及分配
    盈餘，顯非事實。
(二)、相對人為耐途耐汽車事業有限公司之負責人，並成立耐途耐
    汽車維修保養中心，伊不僅要求欲加盟其所成立之前揭汽車
    維修中心之加盟店，須無條件由相對人或其指定之人擔任股
    東，持有股份外，並要求所有加盟店須一併加入其所創辦之
    百合基金會，且各加盟店應於每月按營業額提繳營業額百分
    之五之款項匯入其所指定之帳戶，如未按時匯款，隨時有遭
    其拒絕加盟並予除名之危機，而相對人在收取抗告人前揭支
    付款項時，業已核對抗告人之營業額相關財務資料，竟又提
    起本件選派檢查人之請求，顯屬無稽。
(三)、相對人雖為各加盟店之股東，並為加盟體系之龍頭，但其對
    於各加盟店之經營問題及虧損等，從不理會更不處理，只一
    再要求各加盟店應按時匯款，但對於所得款項之支用及帳目
    卻從不對外公佈，造成各加盟店之信心喪失。抗告人即在此
    狀況下於97年9 月間脫離該加盟體系，並發函要求相對人公
    布百合基金收支狀況，同時返還新臺幣（下同）約1000多萬
    元之款項。相對人為保住其侵占之不法所得，竟利用其股東
    身分，於97年10月9 日委任第三人林素珠至抗告人公司查閱
    帳冊，然林素珠前與相對人曾有糾紛，且其並非會計專業人
    士，抗告人認其可能危害公司利益，故不同意由林素珠查閱
    相關帳冊，且希望相對人親自陪同專業會計師進行查帳，抗
    告人從未無故拒絕相對人之查帳請求。
(四)、基上，相對人實無再依公司法第245 條第1 項規定聲請法院
    選派檢查人之必要，故原裁定准許相對人選派檢查人之聲請
    顯然有誤，求予廢棄等語。
二、按繼續1 年以上，持有已發行股份總數3%以上之股東，得聲
    請法院選派檢查人，檢查公司業務帳目及財產情形，公司法
    第245條第1項定有明文。次按公司法第245條第1項所定聲請
    選派檢查人之規定，除具備繼續1 年以上持有已發行股份總
    數3%之股東之要件外，別無其他資格之限制（最高法院86年
    度台抗字第108 號裁定意旨參照）。又上開規定依公司法第
    110 條規定，於有限公司準用之。股份有限公司之股東為行
    使公司法所賦與之單獨股東權或少數股東權，時有必要直接
    檢查公司業務帳目及財產情形，因此，公司法乃於第245 條
    第1 項賦與少數股東對公司業務及財產狀況之檢查權。又為
    防止少數股東濫用此一權利，公司法嚴格其行使要件，股東
    須持股達已發行總股份數量3%以上，且必須向法院聲請選派
    檢查人，檢查內容並以公司業務帳目及財產情形為限，是在
    立法上，已就行使檢查權對公司經營所造成之影響，與少數
    股東權益之保障間，加以斟酌及衡量。準此，倘具備繼續1
    年以上持有已發行股份總數3%之股東之要件，聲請法院選任
    檢查人，對公司業務帳目及財產狀況為檢查，公司即有容忍
    檢查之義務。
三、經查，抗告人公司係95年8月11 日經主管機關核准設立登記
    ，相對人出資額為15萬6 仟元，已達抗告人公司實收資本額
    30%（原審誤植為出資額為20萬8仟元，占抗告人公司資本總
    額40 %），且繼續1 年以上持有之事實，有抗告人提出之抗
    告人公司章程及公司設立登記表在卷可稽，則相對人於97年
    12月16日為本件聲請時，已具備公司法第245條第1項所規定
    ，繼續1年以上持有抗告人公司已發行股份總數3 %以上股東
    之資格，堪以認定。抗告人雖陳稱：抗告人公司帳冊並無不
    供查閱，純係相對人無故拒絕出面，卻任由與其素有糾葛之
    第三人林素珠為之，恣意前往抗告人之營業所假藉查帳之名
    ，探查公司營業機密，滋擾公司對外營業，且相對人亦可陪
    同會計師進行查帳，實無必要聲請選任檢查人云云。惟查，
    相對人既因查帳事宜與抗告人發生糾葛，且係繼續1 年以上
    持有抗告人公司已發行股份總數逾3%之股東，自得聲請法院
    選派檢查人檢查抗告人公司之業務帳目與財產狀況。其次，
    原審係選任會計師為檢查人，應以足收不具有會計專業背景
    之人士藉端干擾公司經營之效果。再者，依據非訟事法第17
    4 條規定，檢查人之報酬固應由公司負擔，然相對人為抗告
    人公司持股30% 之股東，抗告人公司如須支付檢查人之報酬
    ，相對人按其對於抗告人公司之持股，同會受有上述報酬30
    % 之經濟上不利益，衡諸常情，相對人苟非確有查核抗告人
    公司帳冊之必要，實無甘與抗告人公司同受30 %之檢查人報
    酬損失，而無端聲請選派清算人之理。抗告人上述抗辯，均
    顯不足採。
四、從而，原裁定選派陳亮光會計師為抗告人公司之檢查人，於
    法並無不合，抗告意旨指摘原裁定不當，求予廢棄，非有理
    由，應予駁回。
五、據上論結，本件抗告為無理由，依據非訟事件法第46條、第
    21條第2項、第24條第1項，民事訴訟法第495條之1第1 項、
    第449條第1項、第95條、第78條，裁定如主文。
中    華    民    國    98    年     4    月    30    日
              民事第三庭      審判長法  官  朱耀平
                                    法  官  陳映如
                                    法  官  邱育佩
以上正本證明與原本無異。
如不服本裁定，僅得於收受本裁定正本送達後10日內，以適用法
規顯有錯誤為理由，向本院提出再抗告狀，（須附繕本一份及繳
納再抗告裁判費新台幣1,000 元），經本院許可後紿可再抗告。
中    華    民    國    98    年    4     月    30    日
                                    書記官  彭麗紅


司法院資訊處製作；財團法人民間司法改革基金會備份。
